臺灣臺中地方法院刑事判決
111年度交簡上字第136號
上  訴  人
即  被  告  蔡文松


上列上訴人因公共危險案件，不服本院豐原簡易庭中華民國111 
 年4 月8 日111 年度豐交簡字第246 號第一審簡易判決（聲請
簡易判決處刑案號：臺灣臺中地方檢察署111 年度速偵字第1242
號），提起上訴，本院管轄之第二審合議庭，判決如下：
　　主　　文
上訴駁回。
蔡文松緩刑貳年，並應於緩刑期間，接受執行機關所舉辦之法治
教育陸場次；緩刑期間付保護管束。
　　犯罪事實
一、蔡文松於民國111 年3 月15日凌晨2 時許，在其位於臺中市
    ○○區○○路○○巷00○0 號住所內，飲用私釀米酒後，明知其已
    飲用酒類逾量，竟未待體內酒精成分退去，基於酒後駕駛動
    力交通工具之犯意，於同日中午12時許，騎乘牌照號碼573-
    GZD 號普通重型機車上路。嗣於同日中午12時29分許，行經
    臺中市豐原區豐勢路2 段與豐勢路2 段252 巷之巷口時，與
    李學文所駕駛之牌照號碼KLJ-0133號營業大貨車發生碰撞，
    經警據報到場處理，並於同日中午12時41分許，當場測試蔡
    文松之吐氣酒精濃度達每公升0.48毫克（0.48MG/L ），始
    悉上情。
二、案經臺中市政府警察局豐原分局報告臺灣臺中地方檢察署檢
    察官偵查後聲請簡易判決處刑。
    理  　由
壹、程序方面
一、本案審理範圍：
　㈠按110 年6 月16日修正公布、同月18日施行之刑事訴訟法第3
    48 條規定「上訴得對於判決之一部為之。對於判決之一部
    上訴者，其有關係之部分，視為亦已上訴。但有關係之部分
    為無罪、免訴或不受理者，不在此限。上訴得明示僅就判決
    之刑、沒收或保安處分一部為之。」其修法理由揭櫫「……為
    尊重當事人設定攻防之範圍，並減輕上訴審審理之負擔，容
    許上訴權人僅針對刑、沒收或保安處分一部提起上訴，其未
    表明上訴之認定犯罪事實部分，則不在第二審之審判範圍」
    之旨。而110 年6 月16日修正公布、同月18日施行之刑事訴
    訟法施行法第7 條之13並規定「中華民國110 年5 月31日修
    正通過之刑事訴訟法施行前，已繫屬於各級法院之案件，於
    施行後仍適用修正前刑事訴訟法第348 條規定；已終結或已
    繫屬於各級法院而未終結之案件，於施行後提起再審或非常
    上訴者，亦同。」經查，本案係於上開規定修正施行後之11
    1 年5 月10日繫屬於本院，有本院111 年5 月4 日函暨其上
    之本院收文戳章附卷可考（本院交簡上卷第7 頁），是應適
    用現行刑事訴訟法第348 條規定，認定本案上訴之效力及其
    範圍。
　㈡檢察官認被告蔡文松涉犯刑法第185 條之3 第1 項第1 款之
    駕駛動力交通工具而吐氣所含酒精濃度達每公升0.25毫克以
    上罪嫌，並聲請簡易判決處刑，嗣經原審判決有罪在案，被
    告不服該判決而提起上訴。觀諸被告所提出刑事聲明上訴狀
    記載請求給予緩刑之內容（本院交簡上卷第9 、10頁），及
    其於本院審理時陳稱：上訴範圍及上訴意旨如同刑事聲明上
    訴狀所載，我不是故意要酒駕，我是因為無法入睡才小酌，
    我喝酒的時間距離我騎機車的時間，大約相隔10小時等語（
    本院交簡上卷第39、44、45頁），顯見被告就原審所為本院
    111 年度豐交簡字第246 號刑事簡易判決（下稱原判決），
    業已明示就原判決全部提起上訴，是依前開說明，本院審判
    範圍乃被告被訴事實之全部。
二、本判決所引用被告以外之人於審判外之陳述，檢察官、被告
    於本院審理時均未聲明異議（本院交簡上卷第39至47頁），
    本院審酌該等證據資料作成之情況，核無違法取證或其他瑕
    疵，且與待證事實有關連性，認為適當得為證據，依刑事訴
    訟法第159 條之5 規定，均有證據能力。
三、又本判決所引用之非供述證據，查無違反法定程序取得之情
    形，依刑事訴訟法第158 條之4 規定之反面解釋，均具有證
    據能力。
貳、實體認定之依據
一、訊據被告矢口否認有何駕駛動力交通工具而吐氣所含酒精濃
    度達每公升0.25毫克以上犯行，辯稱：我不是故意要酒駕，
    我是因為無法入睡才小酌，我喝酒的時間距離我騎機車的時
    間，大約相隔10小時云云。惟查：
　㈠被告於111 年3 月15日凌晨2 時許，在其上址住所飲酒後，
    於同日中午12時許騎車上路，並於同日中午12時29分許，行
    經臺中市豐原區豐勢路2 段與豐勢路2 段252 巷之巷口時，
    與證人李學文所駕車輛發生碰撞，經警據報到場處理，而於
    同日中午12時41分許，當場測試被告之吐氣酒精濃度達每公
    升0.48毫克等情，業據被告於警詢、偵訊、本院審理時供承
    在卷（速偵卷第27至30、113 、114 頁，本院交簡上卷第39
    至47頁），核與證人李學文於警詢中所為證述大致相符（速
    偵卷第35至39頁），並有警員職務報告、當事人酒精測定紀
    錄表、臺中市政府警察局舉發違反道路交通管理事件通知單
    、交通事故補充資料表、道路交通事故現場圖、道路交通事
    故調查報告表㈠、㈡、案發現場及車損照片、車輛詳細資料報
    表等件附卷可稽（速偵卷第25、53、57、61、63、65、67、
    75至97、99、101 頁），是此部分事實堪予認定。
　㈡又按刑法第185 條之3 第1 項於102 年6 月11日修法時，其
    修法理由明揭「一、不能安全駕駛罪係屬抽象危險犯，不以
    發生具體危險為必要。爰修正原條文第1 項，增訂酒精濃度
    標準值，以此作為認定『不能安全駕駛』之判斷標準，以有
    效遏阻酒醉駕車事件發生。」等語，可知僅需行為人認識其
    體內已有酒精成分殘留而足以影響其駕駛行為，對於公眾往
    來安全存在潛在威脅，卻仍執意駕駛動力交通工具，並欲行
    駛於可供不特定多數人通行之道路或場所，即已滿足該罪之
    主觀構成要件。而立法者為判斷行為人酒後駕駛動力交通工
    具之舉，是否具備危害公眾安全之抽象危險，遂於參酌各種
    實證研究指出人體內留存不同酒精濃度，對於人體之生理、
    心理所產生不同程度影響或提高肇事率高低後，設定出「吐
    氣所含酒精濃度達每公升0.25毫克或血液中酒精濃度達0.05
    % 以上」此一標準，故酒精濃度標準值實屬不法、罪責以外
    之「客觀處罰條件」，在犯罪判斷上，僅須該項實體條件於
    客觀上存在為已足，至行為人主觀上是否認識或預見，在所
    不問；且體內酒精濃度之多寡，非經攔檢或就醫時之儀器檢
    測，一般人本無從知悉其數值高低，尤其既非屬構成要件要
    素，縱於行為當時對於其吐氣中所含酒精濃度數值多寡未必
    已有清楚認識，仍無礙於犯罪成立之認定。從而，依被告於
    本院審理時自承：我於106 年間失去腎臟功能，就開始洗腎
    一直到現在為止，由於腎臟功能失去，也沒有辦法小便，體
    內無法排出累積的毒素，我於111 年3 月14日是去洗腎，洗
    腎完就回家，後來精神狀態真的不好，到了晚上2 點的時候
    還無法睡覺，我就用杯子喝了2 杯酒，然後躺到床上去睡覺
    等語（本院交簡上卷第44、45頁），可知被告清楚知悉因個
    人身體因素，致其代謝酒精之速度不佳，則被告就其於111 
     年3 月15日凌晨2 時許飲酒後，直至111 年3 月15日中午1
    2時29分許，其體內仍有酒精成分殘留一節，要無不知之理
    ，卻仍於此期間內騎乘牌照號碼573-GZD 號普通重型機車上
    路，是被告主觀上具有涉犯刑法第185 條之3 第1 項第1 款
    此罪之犯罪故意，殆無疑義。從而，被告於本院審理時辯稱
    其無酒後駕車之故意云云，難認可採。
二、綜上所陳，本案事證已臻明確，被告上開犯行，堪以認定，
    應依法論科。
參、論罪科刑
一、核被告所為，係犯刑法第185 條之3 第1 項第1 款之駕駛動
    力交通工具而吐氣所含酒精濃度達每公升0.25毫克以上罪。
二、維持原判決之理由：
　㈠原審審理結果，認為被告涉犯駕駛動力交通工具而吐氣所含
    酒精濃度達每公升0.25毫克以上罪之事證明確，適用刑法第
    185 條之3 第1 項第1 款、第41條第1 項前段、第42條第3 
     項前段、刑法施行法第1 條之1 第1 項等規定，並審酌被
    告僅圖一己便利，飲酒後率爾駕駛動力交通工具上路，所為
    已嚴重危及道路交通安全，不僅肇致車禍發生，更造成他人
    受有財產損害，所為實有不該，及考量被告犯罪動機，查獲
    時吐氣所含酒精濃度，暨其教育程度，家庭經濟生活狀況、
    犯罪後坦承犯行之犯後態度等一切情狀，量處有期徒刑2 月
    ，併科罰金新臺幣（下同）1 萬元，併諭知易科罰金、易服
    勞役之折算標準。經核原審業已詳予說明認定被告犯罪所憑
    證據及論述理由，所為認事用法均無違誤，量刑亦屬妥適。
  ㈡被告上訴意旨略以：我不是故意要酒駕，我是因為無法入睡
    才小酌，我喝酒的時間距離我騎機車的時間，大約相隔10小
    時，李學文駕駛的車子突然撞過來，我沒有辦法掌控才撞上
    他的，不是我故意撞他，我從來沒有酒醉被罰款的情形，這
    次車禍純粹是意外發生，請求給予緩刑，我不會再犯同樣的
    錯誤等語（本院交簡上卷第9 、10、44、45頁）。
　㈢惟按刑罰之量定，屬法院自由裁量之職權行使，應審酌刑法
    第57條所列各款事由及一切情狀，為酌量輕重之標準，並非
    漫無限制；量刑輕重係屬事實審法院得依職權自由裁量之事
    項，苟已斟酌刑法第57條各款所列情狀而未逾越法定刑度，
    不得遽指為違法；且在同一犯罪事實與情節，如別無其他加
    重或減輕之原因，下級審量定之刑，亦無過重或失輕之不當
    情形，則上級審法院對下級審法院之職權行使，原則上應予
    尊重（最高法院85年度台上字第2446號判決意旨參照）。原
    審已就本案犯罪事實及證據詳為審酌，並敘明判決理由，量
    刑亦未逾越法定刑度，復無濫用自由裁量之權限，故原判決
    認事用法並無違法之處，況無其餘情事變更因素足以推翻原
    判決之量刑基礎。從而，被告所提前揭上訴理由，並不足以
    動搖原判決所為事實認定或量刑判斷，其上訴為無理由，應
    予駁回（另就上訴意旨提及是否諭知緩刑部分，詳如後述）
    。
三、末按行為經法院評價為不法之犯罪行為，且為刑罰科處之宣
    告後，究應否加以執行，乃刑罰如何實現之問題。依現代刑
    法之觀念，在刑罰制裁之實現上，宜採取多元而有彈性之因
    應方式，除經斟酌再三，認確無教化之可能，應予隔離之外
    ，對於有教化、改善可能者，其刑罰執行與否，則應視刑罰
    對於行為人之作用而定。倘認有以監禁或治療謀求改善之必
    要，固須依其應受威嚇與矯治之程度，而分別施以不同之改
    善措施（入監服刑或在矯治機關接受治療）；反之，如認行
    為人對於社會規範之認知並無重大偏離，行為控制能力亦無
    異常，僅因偶發、初犯或過失犯罪，刑罰對其效用不大，祇
    須為刑罰宣示之警示作用，即為已足，此時即非不得緩其刑
    之執行，並藉違反緩刑規定將入監執行之心理強制作用，謀
    求行為人自發性之改善更新。而行為人是否有改善之可能性
    或執行之必要性，固係由法院為綜合之審酌考量，並就審酌
    考量所得而為預測性之判斷，但當有客觀情狀顯示預測有誤
    時，亦非全無補救之道，法院仍得在一定之條件下，撤銷緩
    刑（參刑法第75條、第75條之1 ），使行為人執行其應執行
    之刑，以符正義。由是觀之，法院是否宣告緩刑，有其自由
    裁量之職權，而基於尊重法院裁量之專屬性，對其裁量宜採
    取較低之審查密度，祇須行為人符合刑法第七十四條第一項
    所定之條件，法院即得宣告緩刑，與行為人犯罪情節是否重
    大，是否坦認犯行並賠償損失，並無絕對必然之關聯性；倘
    事實審法院未有逾越法律所規定之範圍，或恣意濫用其權限
    ，即不得任意指摘為違法（最高法院102 年度台上字第4161
    號判決意旨參照）。經查，被告未曾因故意犯罪受有期徒刑
    以上刑之宣告，有臺灣高等法院被告前案紀錄表存卷可查（
    本院交簡上卷第49頁），其僅因一時失慮，致涉犯本案罪行
    ，併考量被告年事已高；而本案究屬法定本刑3 年以下有期
    徒刑，得併科30萬元以下罰金之罪，本院若諭知較長期之緩
    刑宣告，相較於短期自由刑之執行，對被告之拘束效果更長
    ，不失為顧全刑罰矯正被告惡性及促其避免再犯之適當處遇
    。職此，本院認被告經此偵、審程序及科刑之宣告，當知所
    警惕，而無再犯之虞，是本院認對被告所宣告之刑以暫不執
    行為適當，並慮及被告所處刑期及後續履行緩刑條件所需之
    時間長短，爰依刑法第74條第1 項第1 款規定，諭知緩刑2 
    年，以啟自新。另本院為使被告能於本案中深切記取教訓，
    並強化被告法治、交通安全觀念、促其日後確實遵守法律規
    範，另依刑法第74條第2 項第8 款規定，諭知被告應於緩刑
    期間接受執行機關舉辦之法治教育6 場次，且依刑法第93條
    第1 項第2 款規定，應於緩刑期間付保護管束。倘被告於本
    案緩刑期間，違反上開所定負擔，且情節重大，足認有執行
    刑罰之必要，檢察官得依刑法第75條之1 第1 項第4  款規
    定，聲請撤銷緩刑之宣告，執行宣告刑。
據上論斷，應依刑事訴訟法第455 條之1 第1 項、第3 項、第36
8 條，刑法第74條第1 項第1 款、第2 項第8 款、第93條第1 項
第2 款，判決如主文。
本案經檢察官林俊杰聲請簡易判決處刑，檢察官李濂到庭執行職
務。
中　　華　　民　　國　 111　　年　　6 　　月　　14　　日
                  刑事第四庭　審判長法　官  黃佳琪

　　　　　　　　　　　　　　　　　　法　官　魏威至　

　　　　　　　　　　　　　　　　　　法　官  劉依伶
以上正本證明與原本無異。
不得上訴。
　　　　　　　　　　　　　　　　　　書記官  盧弈捷
中　　華　　民　　國　　111 　年　　6 　　月　　14　　日
附錄本案論罪科刑法條：
中華民國刑法第185條之3
駕駛動力交通工具而有下列情形之一者，處3年以下有期徒刑，
得併科30萬元以下罰金：
一、吐氣所含酒精濃度達每公升零點二五毫克或血液中酒精濃度
    達百分之零點零五以上。
二、有前款以外之其他情事足認服用酒類或其他相類之物，致不
    能安全駕駛。
三、服用毒品、麻醉藥品或其他相類之物，致不能安全駕駛。
因而致人於死者，處3年以上10年以下有期徒刑，得併科2百萬元
以下罰金；致重傷者，處1年以上7年以下有期徒刑，得併科1百
萬元以下罰金。
曾犯本條或陸海空軍刑法第54條之罪，經有罪判決確定或經緩起
訴處分確定，於十年內再犯第1項之罪因而致人於死者，處無期
徒刑或5年以上有期徒刑，得併科3百萬元以下罰金；致重傷者，
處3年以上10年以下有期徒刑，得併科2百萬元以下罰金。